臺灣基隆地方法院基隆簡易庭民事判決
110年度基簡字第126號
原      告  張簡穌恩宜




訴訟代理人  張長耶星慶

被      告  張金湖  


上列當事人間請求損害賠償事件，本院於民國111年4月7日言詞
辯論終結，判決如下：
    主  文
原告之訴駁回。
訴訟費用新臺幣參仟貳佰元由原告負擔。 
    事實及理由
一、原告起訴主張：原告為門牌號碼基隆市○○區○○路00巷00號之
    1二樓(下稱系爭2樓房屋)之住戶，被告則為系爭2樓房屋正
    下方門牌號碼基隆市○○區○○路00巷00號房屋(下稱系爭1樓房
    屋)內被告所開設「威成壇」(下稱系爭廟壇)之住持兼道士
    。詎被告於民國106年6月起至110年12月間，在系爭廟壇及
    系爭1樓房屋前供行人通行之巷道(下稱系爭巷道)以香爐1座
    (下稱系爭香爐)及金桶4座(下稱系爭金桶)全天候不間斷燃
    燒大柱香及紙錢，所排放產生之大量濃煙廢氣向上竄升至系
    爭2樓房屋，致居住於系爭2樓房屋之原告及其配偶暨年幼子
    女為避免吸入濃煙而須隨時配戴口罩，危及原告及其配偶暨
    年幼子女之身心健康甚鉅，前經原告向基隆市環境保護局(
    下稱基隆市環保局)檢舉被告前開長期燃燒大柱香及紙錢之
    行為已構成空氣汙染，惟基隆市環保局僅對被告柔性勸導，
    無任何實質制止作為，原告之精神乃受有莫大痛苦，為此爰
    依侵權行為損害賠償之法律關係，請求被告賠償原告精神慰
    撫金新臺幣(下同)30萬元。並聲明：被告應給付原告30萬元
    。
二、被告則聲明請求駁回原告之訴，並答辯略以：被告固有在系
    爭1樓房屋開設系爭廟壇擔任道士提供民眾諮詢，並以其所
    有系爭香爐及系爭金桶燃燒線香及紙錢，惟被告通常僅使用
    系爭香爐燃燒早上三柱香，並未全天候使用，倘被告確係全
    天候燃燒線香，則在系爭1樓房屋居住之被告所受影響理應
    較原告嚴重；又被告使用系爭金桶時，每次僅使用其中1座
    金桶，不會同時使用4座金桶，且每次燃燒之紙錢少量微薄
    ，符合環保規定，至原告所稱之大量濃煙，應係農曆7月普
    渡時節系爭巷道多名住戶共同燃燒金紙所產生；而原告前向
    基隆市環保局檢舉被告在系爭廟壇使用系爭香爐及系爭金桶
    燃燒線香及紙錢之行為，惟經基隆市環保局到系爭廟壇稽查
    ，亦未檢測出有何空氣汙染之情事，原告應係因兩造間另案
    漏水修復事件始對被告提起本件訴訟。
三、經查，原告主張其為系爭2樓房屋之住戶，被告則為系爭2樓
    房屋正下方門系爭1樓房屋內被告所開設系爭廟壇之住持兼
    道士；又系爭廟壇之系爭香爐及系爭金桶係由被告使用等事
    實，業據其提出系爭廟壇之臉書貼文截圖及系爭廟壇、系爭
    巷道之現場照片等件影本為證，且為兩造所不爭執，應堪信
    為真實。
四、按當事人主張有利於己之事實者，就其事實有舉證之責任，
    民事訴訟法第277條前段定有明文。又民事訴訟如係由原告
    主張權利者，應先由原告負舉證之責，若原告先不能舉證，
    以證實自己主張之事實為真實，則被告就其抗辯事實即令不
    能舉證，或其所舉證據尚有疵累，亦應駁回原告之請求(最
    高法院17年上字第917號判例參照)。次按因故意或過失，不
    法侵害他人之權利者，負損害賠償責任，民法第184條第1項
    前段定有明文。而此侵權行為之成立，須行為人因故意過失
    不法侵害他人權利，亦即行為人須具備歸責性、違法性，並
    不法行為與損害間有因果關係，始能成立，且主張侵權行為
    損害賠償請求權之人，對於侵權行為之成立要件應負舉證責
    任(最高法院100年度台上字第328號判決意旨參照)。本件原
    告主張被告於106年6月起至110年12月間，在系爭廟壇及系
    爭巷道以系爭香爐及系爭金桶全天候不間斷燃燒大柱香及紙
    錢，致所排放產生之大量濃煙廢氣向上竄升至系爭2樓房屋
    ，危及居住在系爭2樓房屋之原告及其配偶暨年幼子女之身
    心健康甚鉅，原告之精神乃受有莫大痛苦云云，既為被告所
    否認，依前揭規定及說明，原告自應就被告有於上揭時、地
    不法侵害原告權利行為之事實負舉證之責任。而查，原告就
    其主張之上開侵權行為事實，固據提出系爭廟壇、系爭巷道
    之現場照片、被告於109年11月15日上午10時4分許至10時6
    分許在系爭巷道使用系爭金桶之現場照片2紙(下稱系爭109
    年11月15日照片)、基隆市政府109年12月16日基府民禮貳字
    第1090072406號函文(下稱系爭函文)及基隆長庚紀念醫院(
    下稱基隆長庚醫院)110年1月14日診斷證明書(下稱系爭診斷
    證明書)等件影本為證。惟查：
(一)觀諸原告提出之前揭現場相片，其中僅有系爭109年11月15
    日相片可見被告使用系爭金桶燃燒紙錢而排放白煙之情形，
    其餘原告提出之系爭廟壇、系爭巷道現場照片則均無被告使
    用系爭香爐或系爭金桶之畫面，尚不足證明被告有原告主張
    之上開侵權行為；而查，依前開109年11月15日照片所示，
    被告雖有於當日上午10時4分許使用系爭金桶燃燒紙錢，系
    爭金桶並因被告用以燃燒紙錢而排放白煙至四周，然及至同
    日上午10時6分許，被告即已停止以系爭金桶燃燒紙錢，系
    爭金桶亦未繼續排放白煙，有前開109年11月15日照片在卷
    足憑，可見被告於當日使用系爭金桶之時間相當短暫，故縱
    系爭109年11月15日照片可證明被告曾於該日上午10時4分許
    使用系爭金桶燃燒紙錢而排放白煙至四周，亦難認被告前開
    使用系爭金桶燃燒紙錢之行為業足侵害原告之健康權。復查
    ，依原告提出之系爭函文所示，原告固曾向基隆市政府陳情
    被告在系爭廟壇燃燒大柱香及金紙之行為，惟經基隆市政府
    以系爭函文函覆原告稱基隆市政府已就原告陳情事項函請基
    隆市環保局依法查處，而經基隆市環保局於109年12月2日15
    時20分許至系爭廟壇稽查，當時並未發現被告有焚燒紙錢香
    火至空氣汙染之情事等語，有系爭函文在卷足參，是系爭函
    文仍不足證明被告有原告主張之上開侵權行為。至原告提出
    之系爭診斷證明書雖記載其曾於110年1月14日至基隆長庚醫
    院耳鼻喉科求診，其上僅診斷欄記載「右側鼻腫塊」、醫囑
    欄則記載「病患曾於104年06月05日至本院接受腫塊切除手
    術，術後病理報告為化膿性肉芽腫」等語，而未說明原告「
    右側鼻腫塊」之發生原因為何，顯難據以推斷該病症與本件
    原告所主張被告所為上開使用系爭香爐及系爭金桶燃燒炷香
    及紙錢之行為間有何因果關聯。準此，原告所提出之上開證
    據資料，均不足為被告有於106年6月起至110年12月間使用
    系爭香爐及系爭金桶燃燒柱香及紙錢進而排放濃煙侵害原告
    權利之有利認定。
(二)又查，本院於本件訴訟進行中之110年3月3日依職權發函向
    基隆市環保局調取系爭廟壇自106年起遭檢舉燃燒金紙及設
    置香爐產生空氣汙染之處理情形，經該局以110年3月23日基
    環空壹字第1100051993號函檢附該局於106年1月至110年2月
    派員前往系爭廟壇之稽查紀錄工作單7紙，而查，依前開各
    紙稽查工作紀錄單所示，基隆市環保局曾先後於106年1月23
    日、109年9月29日、109年11月15日、109年12月2日、109年
    12月13日、109年12月28日及110年2月14日因陳情案件至系
    爭廟壇現場稽查達7次之多，然歷次查獲狀態及稽查結果均
    為未發現或查無汙染事實，並以向被告說明空汙法令及勸導
    或宣導基隆市政府關於紙錢焚燒政策等方式處理，有前開稽
    查紀錄工作單附卷足稽；本院嗣再於111年2月7日函詢基隆
    市環保局系爭廟壇有無焚燒金紙及香燭造成異味汙染之情事
    ，仍經該局覆稱「經查本局110年至今旨揭地址(威成壇)之
    稽查紀錄共3件，稽查情形如下：㈠本局於110年2月14日
　　11時45分派員前往稽查，現場備有環保金爐及香爐各1座，
    稽查時僅環保金爐使用中，於周界外未發現空氣污染情形，
    廟方人員表示當日為祭改祭祀活動，向廟方人員說明空氣污
    染防制法，勸導應定期維護保養設備，以免影響附近生活品
    質。㈡本局於110年8月8日16時55分派員前往稽查，現場備有
    旋風式環保金爐1座，稽查時未發現有焚燒紙錢行為，廟方
    人員表示今日為中元普渡活動，並配合本市紙錢集中焚燒，
    現場有清潔隊人員進行紙錢收運，向廟方人員空氣污染防制
    法，勸導應定期維護保養設備，以免影響附近生活品質。㈢
    本局於111年2月8日9時10分派員至該處稽查，現場備有環保
    金爐及香爐各1座，稽查時金爐未使用，另香爐內有些許香
    枝，於周界外未發現空氣污染情形，向廟方人說明空氣污染
    防制法，勸導應定期維護保養設備，並建議改使用較細之香
    枝，以免影響附近生活品質。」等語，有該局111年2月16日
    基環空壹字第1110101278號函文在卷足憑，是依基隆市環保
    局上開函覆本院之稽查資料或內容，亦均查無被告有為原告
    所主張上開侵權行為事實之證據。
(三)至原告於本件訴訟進行中，雖具狀請求本院囑託台灣檢驗科
    技股份有限公司(下稱台灣檢驗公司)鑑定被告在系爭廟壇使
    用系爭香爐及系爭金桶燃燒大柱香及紙錢是否已達空氣汙染
    之標準，惟本院於110年7月29日依原告聲請就被告在其經營
    之系爭廟壇焚燒金紙及線香，是否對上方之系爭2樓房屋造
    成異味汙染乙節囑託台灣檢驗公司鑑定後，經該公司函覆本
    院稱「一、本公司於技術面評估後，恐無法協助鑑定『被告
    張金湖於基隆市○○區○○路00巷00號經營神壇，焚燒金紙或焚
    香，是否對於基隆市○○區○○路00巷00○0號2樓房屋造成異味
    汙染』。二、建議針對汙染相關問題，可諮詢地方環保局或
    其他專業鑑定機構。」等語，有該公司110年8月4日台檢(環
    專)北字第1100804002號函附卷足稽。本院嗣遂於110年10月
    18日、同年11月17日依職權以電話聯繫衛宇檢驗科技股份有
    限公司、建利環保顧問有限公司，詢問可否受理本件空氣汙
    染鑑定事宜，而前開公司均表示其等固有做「異味檢測」之
    鑑定，然或與本院囑託鑑定項目不同，或無法受理法院囑託
    鑑定等節，復有本院10年10月18日、同年11月17日公務電話
    紀錄附卷可稽，而原告亦未再陳報任何鑑定單位，亦未提出
    其他積極證據舉證證明被告確於106年6月起至110年12月間
    ，在系爭廟壇及系爭巷道使用系爭香爐及系爭金桶全天候不
    間斷燃燒大柱香及紙錢，而達空氣汙染標準，進而侵害原告
    及其配偶暨年幼子女之身心健康，則其本於其主張之上開侵
    權行為事實，請求被告賠償其精神慰撫金30萬元，自非有據
    ，不應准許。
五、綜上所述，本件依原告所舉證據尚難認被告有何原告所主張
    於106年6月起至110年12月間，在系爭廟壇及系爭巷道使用
    系爭香爐及系爭金桶全天候不間斷燃燒大柱香及紙錢，侵害
    原告及其配偶暨年幼子女之身心健康之侵權行為事實，則原
    告依侵權行為損害賠償之法律關係，請求被告賠償其精神慰
    撫金30萬元，即無理由，應予駁回。
六、本件訴訟費用即裁判費3,200元應由敗訴之原告負擔。
七、本件事證已經明確，兩造其餘主張陳述及所提之證據，經本
    院斟酌後，認與判決結果不生影響，爰不一一論述，附此敘
    明。
八、據上論結，本件原告之訴為無理由，依民事訴訟法第436條
    第2項、第78條，判決如主文。
中　　華　　民　　國　　111 　年　　4 　　月　　28　　日
                  基隆簡易庭法  官  姚貴美
以上正本係照原本作成。
對於本件判決如有不服，應於收受送達後20日內向本院提出上訴
書狀，上訴於本院合議庭，並按他造當事人之人數附具繕本。如
委任律師提起上訴者，應一併繳納上訴審裁判費。 
中　　華　　民　　國　　111 　年　　4 　　月　　28　　日
                            書記官　陳彥端